【裁判字號】    97,台上,4764
【裁判日期】    970925
【裁判案由】    違反著作權法
【裁判全文】
最高法院刑事判決            九十七年度台上字第四七六四號
上  訴  人  甲○○
上列上訴人因違反著作權法案件，不服台灣高等法院中華民國九
十七年四月三十日第二審更審判決（九十七年度上更(一)字第一二
五號，起訴案號：台灣士林地方法院檢察署九十四年度偵字第五
一一三號），提起上訴，本院判決如下：
    主  文
上訴駁回。
    理  由
按刑事訴訟法第三百七十七條規定：上訴於第三審法院，非以判
決違背法令為理由，不得為之。是提起第三審上訴，應以原判決
違背法令為理由，係屬法定要件。如果上訴理由書狀並未依據卷
內訴訟資料，具體指摘原判決不適用何種法則或如何適用不當，
或所指摘原判決違法情事，顯與法律規定得為第三審上訴理由之
違法情形，不相適合時，均應認其上訴為違背法律上之程式，予
以駁回。本件原審經審理結果，認為上訴人甲○○於民國九十四
年一月間起至九十五年二月十五日，明知未經如原判決附表（下
稱附表）一所示日商新力電腦娛樂股份有限公司（下稱日商新力
公司）等公司授權使用商標，亦未經附表二所示日商新力公司等
公司授予著作財產權之仿冒遊戲光碟片、視聽光碟片，仍予以販
賣牟利，並為常業，違反著作權法等犯行明確，因而撤銷第一審
之科刑判決，於為刑法新舊比較後，改判仍依想像競合犯從一重
論上訴人以犯明知係侵害著作財產權之重製物光碟而散布為常業
罪，累犯，處有期徒刑壹年拾月，減為有期徒刑拾壹月，及為相
關沒收之宣告。已詳敘其調查、取捨證據之結果及憑以認定犯罪
事實之心證理由。並就上訴人否認犯行之供詞及其所辯各語認非
可採，予以論述指駁。從形式上觀察，原判決尚無足以影響判決
結果之違背法令情形存在。上訴意旨略稱：(1)本件於第一審係「
先經法院同意」後，始由檢察官邀集告訴人日商新力公司等之告
訴代理人及上訴人、辯護人進行認罪協商，同意判處上訴人有期
徒刑一年六月，民事賠償部分則由告訴人等另循法律程序處理，
經作成筆錄，檢察官亦簽准檢察長核准，業已完成協商程序，原
審不察，認協商未成立，於法有違。(2)日商新力公司對所主張其
被侵害之「Library Programs」電腦程式著作，係儲存於扣案「
PlayStation 」遊戲光碟內，並未舉證證明，且其法務人員出具
之聲明書表明：其遊戲光碟置入時，若未讀到光碟內之防盜拷碼
，則不能執行遊戲光碟，該亂碼訊息不能以一般CD/VCD複製機或
CD-ROM燒錄器複製等語，迄今並無任何機構或學術單位鑑定證明
該遊戲光碟內儲有「Library Programs」著作，原審未加調查，
有調查職責未盡之違法等語。惟查：一、刑事訴訟法所定之協商
程序，依同法第四百五十五條之二第一項：「除所犯為死刑、無
期徒刑、最輕本刑三年以上有期徒刑之罪或高等法院管轄第一審
案件者外，案件經檢察官提起公訴或聲請簡易判決處刑，於第一
審言詞辯論終結前或簡易判決處刑前，檢察官得於徵詢被害人之
意見後，逕行或依被告或其代理人、辯護人之請求，經法院同意
，就下列事項於審判外進行協商，經當事人雙方合意且被告認罪
者，由檢察官聲請法院改依協商程序而為判決：一、被告願受科
刑之範圍或願意接受緩刑之宣告。二、被告向被害人道歉。三、
被告支付相當數額之賠償金。四、被告向公庫或指定之公益團體
、地方自治團體支付一定之金額。」之規定，可知係由檢察官就
上開案件，於徵詢被害人之意見後，逕行或依被告或其代理人、
辯護人之請求，經法院同意，就上列各款所定事項與被告進行協
商，於雙方達成合意，且被告認罪者，法院始得以改依協商程序
而為判決。本件檢察官、上訴人之辯護人及告訴人日商新力公司
等之代理人，固於第一審九十六年二月二日準備程序，均向法院
陳稱：同意量處上訴人有期徒刑一年六月等語，然日商新力公司
之告訴代理人另稱：「另請求被告捐助公益團體，數額部分與檢
方確認後再表示意見。」檢察官亦稱：「由於本案與併辦之犯罪
事實眾多，待檢方與告訴人確認後上簽再向法院呈報。」及「檢
方會擇期（九十六年二月六日）與告訴人確認。」各等語（見第
一審卷二第一六０頁），其中由上訴人捐助公益團體等部分尚有
待雙方協商、確認，自難認已當庭達成認罪協商。至於檢察官嗣
於九十六年二月二十七日補充理由書載稱：「上該犯罪事實經與
被告及告訴代理人於九十六年二月六日初步協商一致同意判處被
告有期徒刑一年六月，有關民事部分則另行處理等語。」並附同
年月十三日簽文為憑，徵之檢察官與上訴人於九十六年三月六日
均同意改行簡式審判程序（見同上卷第一九四至二０一頁），告
訴人美商微軟公司之代理人於原審且陳稱：上訴人於第一審準備
程序請求認罪協商，在刑度部分達成一致，但尚要求上訴人捐贈
公益團體，對於捐贈金額未達成協議，所以認罪協商沒有成立，
第一審最後以簡式審判程序審理等語；上訴人之辯護人亦稱：「
我有參加原審（第一審）檢察官部分的協商，原審法官有問檢察
官有無經過告訴人同意，檢察官表示只有簽給檢察長同意的簽呈
作為證明，但法院認為這樣不符合認罪協商，還是要依普通審判
程序。」等語（見原審更(一)卷第八一、一一八頁反面），與前引
第一審改依簡式審判程序之過程相符，上開檢察官之補充理由書
及簽文，亦非能證明確已達成認罪協商之事實。原判決認定本件
於第一審並未達成認罪協商，而以上訴人陳稱：第一審判決所處
之刑較協商同意之刑期為重，尚有未合等語，並無足取，參諸前
揭卷內訴訟資料，俱無不合。二、日商新力公司對其主張「Libr
ary Programs」電腦程式著作，為日商新力公司為使「PlayStat
ion2」系統遊戲光碟軟體可對應置入「PlayStation2」電視遊樂
器主機平台執行所創作完成之電腦程式著作，凡其公司「PlaySt
ation2」系統遊戲軟體光碟，均存有「Library Programs」電腦
程式著作，始得在「PlayStation2」電視遊樂器主機執行等情，
有其提出美國著作權登記證書為憑；其陳稱扣案「PlayStation2
」系統遊戲光碟軟體，必然重製「Library Programs」電腦程式
著作乙節，並有其抽驗上訴人所販售盜版光碟之照片可憑。而日
商新力公司於遊戲光碟中內建「防盜拷碼」，用意在防止未經授
權或盜版光碟於遊樂器主機中讀取執行，改裝過之遊樂器則能執
行該未經授權或盜版光碟，上訴人所稱「Library Programs」不
能以一般CD/VCD複製機或CD-ROM燒錄器複製，係與「防盜拷碼」
混為一談等情，並據日商新力公司陳明在卷（見原審上訴卷第二
一八至二二三頁），「防盜拷碼」有無重製之可能，與其指訴上
訴人有該侵害著作財產權之事實亦不相齟齬。原判決據以認定上
訴人確有此部分之犯行，即難認有何違誤。經核上訴意旨，係置
原判決所為明白論斷於不顧，仍持已為原判決指駁之陳詞，專憑
己意再事爭辯，或任意指摘原判決違法，難認已符合首揭法定之
第三審上訴要件。本件上訴違背法律上之程式，應予駁回。
據上論結，應依刑事訴訟法第三百九十五條前段，判決如主文。
中    華    民    國  九十七  年    九    月  二十五  日
                      最高法院刑事第十庭
                          審判長法官  邵  燕  玲
                                法官  李  伯  道
                                法官  孫  增  同
                                法官  李  英  勇
                                法官  林  錦  芳
      本件正本證明與原本無異
                                      書  記  官
中    華    民    國  九十七  年    十    月    一    日
                                                      K


司法院資訊處製作；財團法人民間司法改革基金會備份。
